臺灣桃園地方法院民事判決
108年度重訴字第205號
原      告  陳振益  


            林晏彤  
共      同
訴訟代理人  李國煒律師
被      告  吳榮斌  
            吳萬福  

            吳靜怡  


            吳萬來  
            吳秋波  
            吳秋安  
            吳鴻儒  
            吳鴻飛  
            劉桃珠  
            吳明志  
            吳來旺  
            吳奇嵩  
            吳泰如  
            吳芷縈  
            吳恭秦  

            吳慧嫦  
            吳簡寶珠
            吳少偉  
            吳俊賢  
            吳俊男  
            吳福善  
            吳信清  
            吳月雪  
            賴靜萍  
            鄧立玟  
            鄧立夫  
            陳政勛  


            陳雅惠  
            陳明瑜  
            陳立瑋  


            吳金都  
            吳文漢  


            吳麗月  

            吳婉如  
            吳慶隆  
            吳依潔  
            李明德  
            李昱萱  
            吳依虹  
            吳金華  
            吳宗煜  
            邱吳秀雲
            吳淑真  
            吳愛卿  

            吳素珍  
            吳淑英  

            吳敏弘  
            吳美玲  
            吳美華  
            吳朝安  
            吳良明  
            吳錫年  
            吳文貴  
            吳俊彥  
            吳蕙琪  
            吳榮章  
            徐裕鎰  
            徐碧瑜  
            徐碧慧  

上列當事人間請求分割共有物事件，本院於民國111年5月5日言
詞辯論終結，判決如下：
    主  文
被告徐裕鎰、吳榮章、徐碧瑜、徐碧慧應就被繼承人吳新日所遺
坐落桃園市○○區○○段○○○地號土地之所有權應有部分十二分之一
，辦理繼承登記。
被告吳明志、吳來旺、吳奇嵩、吳泰如、吳芷縈、吳恭秦、吳慧
嫦、吳簡寶珠、吳少偉、吳俊賢、吳俊男、吳福善、吳信清、吳
月雪、賴靜萍、鄧立玟、鄧立夫、陳政勛、陳雅惠、陳立瑋、陳
明瑜、吳金都、吳文漢、吳麗月、吳婉如、吳慶隆、吳依潔、吳
俊彥、吳蕙琪應就被繼承人吳華所遺坐落桃園市○○區○○段○○○地
號土地應有部分十六分之二，辦理繼承登記。
被告李昱萱、李明德、吳敏弘應就被繼承人李吳阿葉所遺坐落桃
園市○○區○○段○○○地號土地應有部分十六分之一，辦理繼承登記
。
被告吳依虹、吳金華、吳宗煜、邱吳秀雲、吳淑真、吳愛卿、吳
素珍、吳淑英、吳萬福、吳靜怡應就被繼承人吳珠所遺坐落桃園
市○○區○○段○○○地號土地應有部分四八○分之一，辦理繼承登記。
兩造坐落桃園市○○區○○段○○○地號土地，如附圖所示編號848部分
（面積六三一點九○平方公尺）分由原告按附表一「分割後應有
部分」欄所示之比例分別共有，如附圖所示編號848(1)部分（面
積五○五點二五平方公尺）分由被告按附表一「分割後應有部分
」所示之比例分別共有。
訴訟費用由兩造依附表二所示之比例負擔。
    事實及理由
壹、程序方面：
一、按不變更訴訟標的，而補充或更正事實上或法律上之陳述者
    ，非為訴之變更或追加，民事訴訟法第256條定有明文。原
    告於本院囑託桃園市桃園地政事務所（下稱桃園地政事務所
    ）辦理測量後更正訴之聲明第5項為：請求判決坐落桃園市○
    ○區○○段000地號土地（下稱系爭土地）應依民國110 年4月9
    日複丈成果圖（即附圖）所示編號848部分（面積631.90平
    方公尺），以原物分配於原告，編號848(1)部分分歸被告維
    持共有（見本院卷三第429至430頁），係依桃園地政事務所
    土地複丈成果圖更正有關分割方案之事實上陳述，非為訴之
    變更或追加，合先敘明。
二、次按訴訟繫屬中為訴訟標的之法律關係，雖移轉於第三人，
    於訴訟無影響；前項情形，第三人經兩造同意，得聲請代移
    轉之當事人承當訴訟；僅他造不同意者，移轉之當事人或第
    三人得聲請法院以裁定許第三人承當訴訟，民事訴訟法第25
    4條第1項、第2項定有明文。再按訴狀送達後，原告不得將
    原訴變更或追加他訴，但請求之基礎事實同一，或該訴訟標
    的對於數人必須合一確定時，追加其原非當事人之人為當事
    人者，不在此限。民事訴訟法第255條第1項但書第2、5款分
    別定有明文。經查：
(一)關於承當訴訟部分：被告吳秋波、吳秋安、吳朝安、吳良明
    、吳錫年、吳文貴、吳美玲、吳美華於訴訟繫屬中將系爭土
    地之應有部分移轉予原告林晏彤，此有不動產買賣契約書、
    土地登記第三類謄本在卷可稽（見本院卷三第81至116頁）
    ，核屬訴訟標的之法律關係移轉，經本院於110年5月10日函
    詢兩造就是否同意由原告林晏彤承當前開被告之訴訟表示意
    見，兩造於期限內均未陳報不同意之情形（見本院卷三第16
    2之1頁），依前揭規定，應生承當訴訟之效力。　　　
(二)關於追加當事人及聲明辦理繼承登記部分：
　1.原告於107年11月20日起訴後始發現原土地共有人吳華已於5
    9年10月23日死亡，繼承人為吳明志、吳來旺、吳奇嵩、吳
    泰如、吳芷縈、吳恭秦、吳慧嫦、吳簡寶珠、吳少偉、吳俊
    賢、吳俊男、吳福善、吳信清、吳月雪、賴靜萍、鄧立玟、
    鄧立夫、陳政勛、陳雅惠、陳立瑋、陳明瑜、吳金都、吳文
    漢、吳麗月、吳婉如、吳慶隆、吳依潔、吳俊彥、吳蕙琪，
    此有被繼承人吳華之繼承系統表、全戶戶籍謄本在卷可稽（
    見桃司調卷第59至96頁），遂於108年1月4日具狀追加當事
    人，並追加聲明第2項：被告吳明志、吳來旺、吳奇嵩、吳
    泰如、吳芷縈、吳恭秦、吳慧嫦、吳簡寶珠、吳少偉、吳俊
    賢、吳俊男、吳福善、吳信清、吳月雪、賴靜萍、鄧立玟、
    鄧立夫、陳政勛、陳雅惠、陳立瑋、陳明瑜、吳金都、吳文
    漢、吳麗月、吳婉如、吳慶隆、吳依潔、吳俊彥、吳蕙琪應
    就被繼承人吳華應有部分16分之2辦理繼承登記（見桃司調
    卷第25至35頁，本院卷三第429頁）。
　2.原土地共有人李吳阿葉已於98年12月10日死亡，繼承人為被
    告李昱萱、李明德、吳敏弘，此有被繼承人李吳阿葉之繼承
    系統表、全戶戶籍謄本在卷可稽（見桃司調卷第97至103頁
    ），原告遂於108年1月4日具狀追加當事人，並追加聲明第3
    項：被告李昱萱、李明德、吳敏弘應就被繼承人李吳阿葉應
    有部分16分之1辦理繼承登記（見桃司調卷第25至35頁，本
    院卷三第429頁）。
　3.原土地共有人吳珠已於95年3月31日死亡，繼承人為被告吳
    依虹、吳金華、吳宗煜、邱吳秀雲、吳淑真、吳愛卿、吳素
    珍、吳淑英、吳萬福、吳靜怡，此有被繼承人吳珠之繼承系
    統表、全戶戶籍謄本在卷可稽（見桃司調卷第104頁），原
    告遂於108年1月4日具狀追加當事人，並追加聲明第4項：被
    告吳依虹、吳金華、吳宗煜、邱吳秀雲、吳淑真、吳愛卿、
    吳素珍、吳淑英、吳萬福、吳靜怡應就被繼承人吳珠應有部
    分480分之1辦理繼承登記（見桃司調卷第25至35頁，本院卷
    三第429頁）。
　4.經核，上開追加被告及聲明辦理繼承登記部分，因本件為請
    求分割共有物之訴訟，屬固有必要共同訴訟，訴訟標的對於
    共有人必須合一確定，而部分共有人業於起訴前死亡，其繼
    承人迄未辦理繼承登記，此有最新土地第一類登記謄本在卷
    可稽（見本院卷三第313至319頁），故有追加當事人及追加
    聲明原非當事人之被告應辦理繼承登記之必要，與民事訴訟
    法第255條第1項但書第2、5款規定相符，均應予准許。　
三、再按當事人死亡者，訴訟程序在有繼承人、遺產管理人或其
    他依法令應續行訴訟之人承受其訴訟以前當然停止；聲明承
    受訴訟，應提出書狀於受訴法院，由法院送達於他造；他造
    當事人，亦得聲明承受訴訟，民事訴訟法第168 條、第175
    條第2項、第176條分別定有明文。經查：　
　1.被繼承人吳信雄於訴訟繫屬中之108年5月27日死亡，其繼承
    人為被告吳俊彥、吳蕙琪，且均未拋棄繼承，此有被繼承人
    吳信雄之繼承系統表、全戶戶籍謄本在卷可稽（見本院卷一
    第243至249頁），原告於108年8月27日具狀聲明由前開繼承
    人承受訴訟，並經本院送達承受訴訟狀繕本予全體承受訴訟
    人（見本院卷一第255至257頁），上開承受訴訟於法核無不
    合，應予准許。
　2.被繼承人吳彭錦妹於訴訟繫屬中之108年12月10日死亡，其
    繼承人為被告吳朝安、吳良明、吳錫年、吳文貴、吳美玲、
    吳美華，且均未拋棄繼承，此有被繼承人吳彭錦妹之繼承系
    統表、全戶戶籍謄本在卷可稽（見本院卷一第279至295頁）
    ，原告於109年1月20日具狀聲明由前開繼承人承受訴訟，並
    經本院送達承受訴訟狀繕本予全體承受訴訟人（見本院卷一
    第275至278頁），上開承受訴訟於法核無不合，應予准許。
  3.被繼承人李子文於訴訟繫屬中之109年10月23日死亡，其繼
    承人為李明德、吳敏弘、李昱萱，且均未拋棄繼承，此有被
    繼承人李子文之繼承系統表、全戶戶籍謄本在卷可稽（見本
    院卷三第11至21頁），原告於110年1月14日當庭聲明由前開
    繼承人承受訴訟（見本院卷三第64頁），上開承受訴訟於法
    核無不合，應予准許。
　4.被繼承人吳新日、徐緞為配偶關係，分別於訴訟繫屬中之11
    0年3月13日、10月15日死亡，其繼承人同為徐裕鎰、吳榮章
    、徐碧瑜、徐碧慧，且均未拋棄繼承，此有被繼承人吳新日
    、徐緞之繼承系統表、全戶戶籍謄本在卷可稽（見本院卷三
    第199至209頁、第383至391頁），原告分別於110年8月20日
    、111年1月14日具狀聲明由前開繼承人承受訴訟，並經本院
    送達承受訴訟狀繕本予全體承受訴訟人（見本院卷三第321
    至333頁、第381頁）。另原告於110年1月14日追加聲明第1
    項：被告徐裕鎰、吳榮章、徐碧瑜、徐碧慧應就被繼承人吳
    新日之應有部分12分之1辦理繼承登記（見本院卷三第429頁
    ）。經核上開承受訴訟及聲明辦理繼承登記部分，因本件為
    請求分割共有物之訴訟，屬固有必要共同訴訟，訴訟標的對
    於共有人必須合一確定，而共有人於訴訟繫屬中死亡，其繼
    承人迄未辦理繼承登記，此有最新土地第一類登記謄本在卷
    可稽（見本院卷三第313至319頁），故原告承受訴訟之聲請
    於法要無不合，而追加聲明原非當事人之被告應辦理繼承登
    記之必要，亦與民事訴訟法第255條第1項但書第2、5款規定
    相符，均應予准許。
四、全體被告經合法通知，均未於最後言詞辯論期日到場，核無
    民事訴訟法第386條所列各款情形，爰依原告之聲請，准予
    一造辯論而為判決。
貳、實體方面：
一、原告主張：系爭土地為兩造共有，而系爭土地依其使用目的
    並非不能分割，兩造亦無不為分割之約定，復就系爭土地之
    分割方法無法達成協議，爰依民法第823條第1項、第824條
    第2項第1款規定提起本件訴訟等語。並聲明：
(一)被告徐裕鎰、吳榮章、徐碧瑜、徐碧慧應就被繼承人吳新日
    應有部分12分之1辦理繼承登記。
(二)被告吳明志、吳來旺、吳奇嵩、吳泰如、吳芷縈、吳恭秦、
    吳慧嫦、吳簡寶珠、吳少偉、吳俊賢、吳俊男、吳福善、吳
    信清、吳月雪、賴靜萍、鄧立玟、鄧立夫、陳政勛、陳雅惠
    、陳立瑋、陳明瑜、吳金都、吳文漢、吳麗月、吳婉如、吳
    慶隆、吳依潔、吳俊彥、吳蕙琪應就被繼承人吳華應有部分
    16分之2辦理繼承登記。
(三)被告李昱萱、李明德、吳敏弘應就被繼承人李吳阿葉應有部
    分16分之1辦理繼承登記。
(四)被告吳依虹、吳金華、吳宗煜、邱吳秀雲、吳淑真、吳愛卿
    、吳素珍、吳淑英、吳萬福、吳靜怡應就被繼承人吳珠應有
    部分480之1辦理繼承登記。
(五)請求判決坐落系爭土地應將附圖所示編號848部分（面積631
    .90平方公尺），以原物分配於原告，編號848⑴部分分歸被
    告維持共有。
二、被告則以：
(一)被告劉桃珠：就原告分割方案無異議。
(二)被告吳奇嵩、李子文、李昱萱、李明德、吳敏弘、吳泰如、
    吳福善：同意原告分割方案，亦同意維持共有。
(三)其餘被告均經合法通知未於言詞辯論期日到場，亦未提出書
    狀作任何聲明或陳述。
三、得心證之理由：
(一)按繼承人自繼承開始時，除本法另有規定外，承受被繼承人
    財產上之一切權利、義務。但權利、義務專屬於被繼承人本
    身者，不在此限，民法第1148條第1項定有明文；又按分割
    共有物乃直接對共有物之權利有所變動，性質上屬處分行為
    ，故共有不動產之共有人中有已死亡者，依民法第759條規
    定，其繼承人，自非先經繼承登記，不得訴請分割共有物，
    而於該繼承人為被告之情形，為求訴訟之經濟，原告可就請
    求繼承登記及分割共有物之訴一併提起，即以一訴請求該死
    亡共有人之繼承人辦理繼承登記並請求該繼承人於辦理繼承
    登記後，與原告及其餘共有人分割共有之不動產（最高法院
    68年第13次民事庭會議決議、70年第2次民事庭會議決議、6
    9年台上字第1134號判例意旨參照）。經查系爭土地之原共
    有人吳新日、吳華、李吳阿葉、吳珠已於起訴前死亡，而吳
    新日之繼承人為被告徐裕鎰、吳榮章、徐碧瑜、徐碧慧；吳
    華之繼承人為被告吳明志、吳來旺、吳奇嵩、吳泰如、吳芷
    縈、吳恭秦、吳慧嫦、吳簡寶珠、吳少偉、吳俊賢、吳俊男
    、吳福善、吳信清、吳月雪、賴靜萍、鄧立玟、鄧立夫、陳
    政勛、陳雅惠、陳立瑋、陳明瑜、吳金都、吳文漢、吳麗月
    、吳婉如、吳慶隆、吳依潔、吳俊彥、吳蕙琪；李吳阿葉之
    繼承人為被告李昱萱、李明德、吳敏弘；吳珠之繼承人為被
    告吳依虹、吳金華、吳宗煜、邱吳秀雲、吳淑真、吳愛卿、
    吳素珍、吳淑英、吳萬福、吳靜怡，已如前述，是原告請求
    前開被告應分別就其被繼承人吳新日、吳華、李吳阿葉、吳
    珠所遺系爭土地之所有權應有部分辦理繼承登記，洵屬有據
    。
(二)次按各共有人，得隨時請求分割共有物，但因物之使用目的
    不能分割或契約訂有不能分割之期限者，不在此限，民法第
    823條第1項定有明文。經查，兩造均為系爭土地共有人，而
    系爭土地位屬「縱貫公路桃園內壢間都市計畫」內，使用分
    區為第一種住宅區，查無建號註記及建築執照套繪紀錄，此
    有桃園市政府使用分區線上查詢及證明核發系統查詢結果、
    桃園市政府建築管理處108年7月16日桃建照字第1080044414
    號函、桃園市桃園地政事務所108年7月17日桃地所測字第10
    80009259號函（見桃司調卷第14頁，本院卷一第35至49頁）
    ，又系爭土地並無因物之使用目的不能分割之情形，兩造復
    無不為分割之約定，而分割方法亦無法協議決定，則原告請
    求分割系爭土地，即屬有據。
(三)按分割之方法不能協議決定，或於協議決定後因消滅時效完
    成經共有人拒絕履行者，法院得因任何共有人之請求，命為
    下列之分配：以原物分配於各共有人，以原物為分配時，如
    共有人中有未受分配，或不能按其應有部分受分配者，得以
    金錢補償之。以原物為分配時，因共有人之利益或其他必要
    情形，得就共有物之一部分仍維持共有，民法第824條第2項
    第1款本文、第3項、第4項亦有明文。且按裁判分割共有物
    訴訟，為形式之形成訴訟，其事件本質為非訟事件，故法院
    定共有物之分割方法，雖應斟酌當事人之聲明、共有物之性
    質、經濟效用及全體共有人之利益等因素，而本其自由裁量
    權為公平合理之分配，但並不受當事人聲明、主張或分管約
    定之拘束（最高法院63年台上字第543號、68年台上字第324
    7號判例意旨可供參考）。經查，原告主張之分割方法，為
    到庭被告所同意，其餘被告亦未反對或提出其他分割方案供
    本院參酌，本院審酌系爭土地面積為1137.15平方公尺，如
    附圖所示分割後之編號848、848(1) 面積分別為631.9、505
    .25平方公尺，其面積依其比例分別約為百分之55.57、百分
    之44.43，而原告與被告就系爭土地應有部分比例分別為百
    分之55.57、百分之44.43，與前開面積比例相符。而桃園市
    ○○區○○段000地號土地與附圖編號848號所示部分土地相鄰，
    其所有人亦為原告陳振益，原告陳振益與林晏彤原為夫妻，
    且按原告所提出之分割方案可知其等有就附圖編號848號所
    示部分維持共有關係之意思（見本院卷三第148頁），如由
    原告分得附圖編號848所示土地，應得以合併為有效利用，
    以提高土地價值，是以原告主張之分割方法已經顧及系爭土
    地上現有之地上物與使用現況。另經本院履勘系爭土地，系
    爭土地上有廢棄傾頹之殘屋，非兩造特定當事人所有或占有
    使用（見本院卷三第148頁、第153頁至第155頁）。又因被
    告人數眾多，難以進行原物分配，且多數未能到庭為充分陳
    述，到庭之被告亦均表示同意原告上開分割方案，為維護該
    等共有人之利益，有必要就其等附圖編號848(1)所示部分仍
    維持共有，是原告所提之分割方案應屬公平。再參諸系爭土
    地各部分之價值狀況及現今社會經濟狀況，系爭土地各共有
    人即兩造之利害關係，使用情形，共有物之性質及價值、經
    濟效用、公平經濟原則等情事，認本件依到庭兩造所同意之
    方法即如附圖之方式為原物分割，其分割後兩造權利範圍則
    如附表一「分割後應有部分」欄所示，即足使兩造均可加以
    良好使用，俾地盡其利，充足將來經濟發展，而可達公平之
    旨，堪稱適當。
四、綜上所述，原告請求如本判決主文第1項至第4項所示被告應
    分別就其被繼承人吳新日、吳華、李吳阿葉、吳珠所遺系爭
    土地應有部分辦理繼承登記，及分割系爭土地，於法均無不
    合，應准許之。本院審酌上開一切情狀後，認原告主張之分
    割方法既符合兩造多數共有人之意願，亦可兼顧兩造土地之
    利用及經濟效益，對兩造均無不公平之處，爰判決系爭土地
    分割如主文第5項所示。　　　
五、本件事證已臻明確，兩造其餘攻擊防禦方法及所提證據，經
    本院審酌後，認與本判決結果不生影響，爰不逐一論述。
六、訴訟費用負擔之依據：民事訴訟法第80條之1、第85條第2項
    。分割共有物之方法，本應由法院斟酌何種方式較能增進共
    有物之經濟效益，並兼顧兩造之利益，以決定適當之分割方
    法，不因何造起訴而有不同，故原告請求分割系爭土地部分
    雖有理由，惟關於此部分訴訟費用之負擔，仍應以共有人全
    體各按其應有部分比例負擔，方屬事理之平，爰諭知如主文
    第6項所示，附此敘明。　　
中　　華　　民　　國　　111 　年　　5 　　月　　31　　日
                  民事第一庭    法　官　許自瑋
正本係照原本作成。
如對本判決上訴，須於判決送達後二十日內向本院提出上訴狀。
如委任律師提起上訴者，應一併繳納上訴審裁判費。　　　　　
中　　華　　民　　國　　111 　年　　6 　　月　　1 　　日
                                書記官  吳光彧 
附表一：　　　　　　　　　　　　　　　　　　　　　　　
桃園市○○區○○段000地號     附圖編號 面積（平方公尺） 共有人 系爭土地原應有部分 分割後應有部分 848 631.9 陳振益 2400分之817 158分之3   林晏彤 144分之31 158分之155 848⑴ 505.25 徐裕鎰、吳榮章、徐碧瑜、徐碧慧 公同共有12分之1 公同共有28791分之5400   吳明志、吳來旺、吳奇嵩、吳泰如、吳芷縈、吳恭秦、吳慧嫦、吳簡寶珠、吳少偉、吳俊賢、吳俊男、吳福善、吳信清、吳月雪、賴靜萍、鄧立玟、鄧立夫、陳政勛、陳雅惠、陳立瑋、陳明瑜、吳金都、吳文漢、吳麗月、吳婉如、吳慶隆、吳依潔、吳俊彥、吳蕙琪 公同共有16分之2 公同共有28791分之8100   李昱萱、李明德、吳敏弘 公同共有16分之1 公同共有28791分之4050   吳榮斌 16分之1 28791分之4050   吳依虹、吳金華、吳宗煜、邱吳秀雲、吳淑真、吳愛卿、吳素珍、吳淑英、吳萬福、吳靜怡 公同共有480分之1 公同共有28791分之135   吳萬福 480分之1 28791分之135   吳靜怡 480分之1 28791分之135   吳萬來 144分之5 28791分之2250   吳鴻儒 32分之1 28791分之2025   吳鴻飛 32分之1 28791分之2025   劉桃珠 1200分之9 28791分之486 
附表二：
當事人 訴訟費用比例 陳振益 2400分之817 林晏彤 144分之31 徐裕鎰、吳榮章、徐碧瑜、徐碧慧 12分之1 吳明志、吳來旺、吳奇嵩、吳泰如、吳芷縈、吳恭秦、吳慧嫦、吳簡寶珠、吳少偉、吳俊賢、吳俊男、吳福善、吳信清、吳月雪、賴靜萍、鄧立玟、鄧立夫、陳政勛、陳雅惠、陳立瑋、陳明瑜、吳金都、吳文漢、吳麗月、吳婉如、吳慶隆、吳依潔、吳俊彥、吳蕙琪 16分之2 李昱萱、李明德、吳敏弘 16分之1 吳榮斌 16分之1 吳依虹、吳金華、吳宗煜、邱吳秀雲、吳淑真、吳愛卿、吳素珍、吳淑英、吳萬福、吳靜怡 480分之1 吳萬福 480分之1 吳靜怡 480分之1 吳萬來 144分之5 吳鴻儒 32分之1 吳鴻飛 32分之1 劉桃珠 1200分之9